【裁判字號】    99,上訴,1303
【裁判日期】    990907
【裁判案由】    偽證
【裁判全文】
臺灣高等法院高雄分院刑事判決        99年度上訴字第1303號
上  訴  人  臺灣高雄地方法院檢察署檢察官
被      告  乙○○
            丙○○
          甲○○○
上列上訴人因被告等偽證案件，不服臺灣高雄地方法院99年度審
訴字第1888號中華民國99年6 月30日第一審判決（起訴案號：臺
灣高雄地方法院檢察署99年度偵字第10785 號），提起上訴，本
院判決如下：
     主  文
上訴駁回。
     理  由
一、按不服地方法院之第一審判決而上訴者，須提出上訴書狀，
    並應敘述具體理由，上訴書狀未敘述上訴理由者，應於上訴
    期間屆滿後20日內補提理由書於原審法院。逾期未補提者，
    原審法院應定期間先命補正。但上訴書狀已敘述理由，惟所
    敘述者非屬具體理由，則屬不符上訴之法定程式，由第二審
    法院以其上訴不合法律上程式，判決駁回，不生定期命補正
    之問題，刑事訴訟法第350 條第1 項、第361 條、第362 條
    、第367 條定有明文。
二、按上開所稱具體理由，係指須就不服之判決為具體之指摘而
    言，如僅泛稱原判決認事用法不當或採證違法、判決不公等
    ，均非具體理由（法院辦理刑事訴訟案件應行注意事項第16
    2 點參照）；復按所謂具體理由，必係依據卷內既有訴訟資
    料或提出新事證，指摘或表明第一審判決有何採證認事、用
    法或量刑等足以影響判決本旨之不當或違法，而構成應予撤
    銷之具體事由，始克當之（例如：依憑證據法則具體指出所
    採證據何以不具證據能力，或依憑卷證資料，明確指出所為
    證據證明力之判斷如何違背經驗、論理法則）；倘僅泛言原
    判決認定事實錯誤、違背法令、量刑失之過重或輕縱，而未
    依上揭意旨指出具體事由，或形式上雖已指出具體事由，然
    該事由縱使屬實，亦不足以認為原判決有何不當或違法者（
    例如：對不具有調查必要性之證據，法院未依聲請調查亦未
    說明理由，或援用證據不當，但除去該證據仍應為同一事實
    之認定），皆難謂係具體理由，俾與第二審上訴制度旨在請
    求第二審法院撤銷、變更第一審不當或違法之判決，以實現
    個案救濟之立法目的相契合，並節制濫行上訴」（最高法院
    97年度台上字第892 號判決意旨參照）。是如上訴理由書狀
    並未依據卷內訴訟資料，具體指摘原判決認事用法有何違法
    或不當之情形，即屬上訴未敘述具體理由。
三、被告乙○○、丙○○、甲○○○因各犯刑法第168 條之偽證
    罪，經原審判決被告3 人各有期徒刑5 月在案。嗣經原審公
    訴人於98年7 月7 日提起上訴，上訴書所載之上訴理由略以
    ：被告乙○○及被告丙○○係於販賣第一級毒品海洛因之案
    件中為虛偽陳述，而販賣第一級毒品罪係法定刑為死刑或無
    期徒刑之重罪，是以被告乙○○及被告丙○○因偽證所影響
    之社會法秩序甚重，而被告甲○○○所偽證之案件則係1 年
    以上7 年以下有期徒刑之罪，原審竟未予以區分，均宣告已
    相同刑度，已違背前揭意旨之比例原則，況就被告乙○○及
    被告丙○○而言，渠等既均為累犯，又偽證影響之案件為重
    罪，在法定本刑7 年以下之量刑裁量空間下，原審判決以「
    被告等人所為之虛偽證詞終未獲法院採納，亦未造成錯誤裁
    判結果，且均能坦承犯行，態度尚可」之由，僅判處有期徒
    刑5 月，顯屬過輕。再者，就被告甲○○○之量刑，原審判
    決亦認「被告甲○○○則至本院審理中始坦認偽證犯行」，
    故其犯後態度亦與於偵查中即坦承有所不同，參以被告甲○○○偽證之犯行，業已影響偽證所涉案件即台灣高等法院高
    雄分院99年度上訴字第696 號判決之結果（該部分業經撤銷
    改判無罪），與原審判決所認「惟念被告等人所為之虛偽證
    詞終未獲法院採納，亦未造成錯誤裁判結果」亦有不符。況
    現行實務對於刑法第172 條之適用所指之「確定前自白者」
    之「確定前」，係較寬鬆，非僅限於偽證所影響之前案，已
    較有利於被告，且若被告具施用毒品前科者，亦可能較易因
    適用「定應執行刑」而縮減刑罰之宣告刑度，量刑過度從輕
    ，甚至「定應執行刑」中間減縮的刑期已高過偽證犯行之宣
    告刑，亦為觸犯偽證犯行之成本考量，然此等亦應為司法者
    維護司法判決基礎- 證人證詞正確性立場所應考量者，本件
    原審僅輕判被告3 人有期徒刑5 月，猶屬過輕等語。
四、按關於刑之量定，係實體法上賦予法院得為自由裁量之事項
    ，倘其未有逾越法律所規定之範圍，或濫用其權限，即不得
    任意指摘為違法（最高法院75年台上字第7033號判例要旨足
    參）。原判決審酌被告乙○○、丙○○、甲○○○明知作證
    及具結之義務及處罰，且其前於該販賣毒品案件之偵查中亦
    曾另行具結作證，仍於原審98年度訴字第1011號案件審理時
    為虛偽之陳述，企圖誤導審判機關審理犯罪之正確性，耗費
    司法資源，且被告乙○○、丙○○所偽證之案件係法定刑為
    死刑或無期徒刑之販賣第一級毒品重罪、被告甲○○○所偽
    證者則係1 年以上7 年以下有期徒刑之罪，均嚴重妨害司法
    發現真實，影響國家司法權之行使，實不值取。且被告3 人
    均有多起施用毒品、竊盜之前科與執行紀錄、被告乙○○、
    甲○○○除前開竊盜及施用毒品前科外，被告乙○○另有販
    賣第一級毒品之前科、被告甲○○○另有傷害致死、偽造文
    書等前科，有卷附其等之臺灣高等法院被告前案紀錄表可稽
    ，足見其等3 人平日素行非佳；惟念被告等人所為之虛偽證
    詞終未獲法院採納，亦未造成錯誤裁判結果，且均能坦承犯
    行，態度尚可，並綜合考量被告乙○○、丙○○於偵查中即
    時自白犯罪，而被告甲○○○則至原審審理中始坦認偽證犯
    行，及其上開犯罪情節等一切情狀，各量處如上所示之刑。
    經核尚屬允當，於法並無不合。
五、原審公訴人上訴意旨形式上雖陳上情，然按量刑之輕重，係
    屬事實審法院得依職權自由裁量之事項，苟已斟酌刑法第57
    條各款所列情狀，而未逾越法定刑度，不得遽指為違法（最
    高法院85年度台上字第2699號判決要旨參照）。經查：
(一)、上訴意旨雖陳「被告乙○○、丙○○所偽證之罪法定刑較被
    告甲○○○所偽證之罪為重，原審竟未予以區分，均宣告已
    相同刑度，已違比例原則」等語，惟按科刑時應以行為人之
    責任為基礎，並審酌一切情狀，尤應注意下列事項，為科刑
    輕重之標準：「一、犯罪之動機、目的。二、犯罪時所受之
    刺激。三、犯罪之手段。四、犯罪行為人之生活狀況。五、
    犯罪行為人之品行。六、犯罪行為人之智識程度。七、犯罪
    行為人與被害人之關係。八、犯罪行為人違反義務之程度。
    九、犯罪所生之危險或損害。十、犯罪後之態度。」，刑法
    第57條定有明文。本件量刑部分，原判決業已審及被告3 人
    所各犯偽證案件之罪責區別，被告3 人品行（前科紀錄），
    犯罪所生之危險或損害（妨害司法發現真實及司法權之行使
    ）、犯後態度（被告乙○○、丙○○於偵查中即時自白犯罪
    ，被告甲○○○則至原審審理中始坦認犯行）等，自屬已就
    刑法第57條所列多款情狀審酌，雖均量處被告3 人如上所示
    之相同徒刑，然均已區分被告3 人各別之上開情狀予以審酌
    ，核無有何違反比例及平等原則之情。
(二)、上訴意旨另陳「被告乙○○、丙○○均為累犯，又偽證影響
    之案件為重罪，又被告甲○○○偽證之犯行，業已影響偽證
    所涉案件即本院99年度上訴字第696 號判決之結果（該部分
    業經撤銷改判無罪），並非未造成錯誤裁判結果。另若被告
    具施用毒品前科者，亦可能因定應執行刑而縮減刑罰之宣告
    刑度，甚至高過偽證犯行之宣告刑，原審以被告3 人犯後坦
    承，輕判被告3 人有期徒刑5 月，猶屬過輕」等語，然按犯
    第167 條至第171 條之罪，於所虛偽陳述或所誣告之案件，
    裁判或懲戒處分確定前自白者，減輕或免除其刑；又有期徒
    刑、拘役、罰金減輕者，減輕其刑至二分之一。但同時有免
    除其刑之規定者，其減輕得減至三分之二。刑法第172 條、
    第66條各有明文。本件被告3 人偽證犯行雖屬「7 年以下有
    期徒刑」之罪，惟被告3 人合於上開刑法第172 條之減輕其
    刑情形（此據原審敘明，參原判決第4 頁所載理由），復依
    刑法第66條規定「其減輕得減至三分之二」，則被告3 人所
    犯偽證之最重本刑犯行即為「2 年4 月以下有期徒刑」，是
    原判決審酌上情，量處被告3 人各有期徒刑5 月之刑，參照
    上開減輕其刑後之最重本刑，尚無上訴意旨所謂「猶屬過輕
    」之情。又被告乙○○、丙○○於原審98年度訴字第1011號
    案件審理時之虛偽證詞，均未獲該案之一、二審法院採納，
    另該案之二審法院雖就被告甲○○○虛偽證詞（即轉讓第一
    級毒品）部分，改判該案被告林穎昌無罪，然細究該案關於
    此部分無罪之理由，除以甲○○○於原審與其前於警、偵陳
    述前後矛盾外，係以甲○○○警、偵證詞與通訊監察譯文內
    容不符，亦即被告甲○○○虛偽證詞，就該案審理結果而言
    ，並非僅因採納甲○○○虛偽證詞，即改判該案被告林穎昌
    無罪，此有該案即本院99年度上訴字第696 號刑事判決所載
    理由可參（見原審卷第137 頁反面-138頁反面）。則原判決
    量刑時所敘「被告等人所為之虛偽證詞終未獲法院採納，未
    造成錯誤裁判結果」，雖屬概述而未盡詳細，但核無量刑審
    酌有何違誤之情形。至於本件判決確定後，被告3 人是否有
    另犯他罪而有聲請定應執行刑問題，顯非屬本件量刑之審酌
    事項，則上訴意旨以「可能因定應執行刑而縮減刑罰之宣告
    刑度，甚至高過偽證犯行之宣告刑」等語，併為指摘原審量
    刑過輕之理由，自屬無據。
六、綜上所述，本件難認原判決關於被告乙○○、丙○○、甲○○○等3 人之量刑自由裁量行使，有何未合乎法律之目的，
    違背內部性界限，而屬權利濫用之違法，或違反比例原則、
    平等原則、公平正義等法則。原判決此部分量刑所為論斷，
    核無違法之情形存在（最高法院98年度台上字第1210號判決
    要旨足參）。原審公訴人所陳上訴理由，均非依據卷內訴訟
    資料或提出新事證，明確指出原判決關於被告3 人之量刑有
    何違誤，或有何足以影響量刑之不當或違法，而構成應予撤
    銷之具體事由，且未於上訴期間屆滿後之20日內（原審公訴
    人於99年7 月7 日收受原審判決，見原審卷第155 頁），未
    再補提其他上訴具體理由，則本件上訴理由形式上雖陳上情
    ，然與刑事訴訟法第361 條第2 項所稱「具體理由」仍非相
    當，依據上開說明，足認本件上訴違背法律上之程式，爰不
    經言詞辯論，逕行判決駁回本件上訴。
據上論斷，應依刑事訴訟法第367 條前段、第372 條，判決如主
文。
中    華    民    國    99    年    9     月    7     日
                  刑事第三庭    審判長法  官  莊崑山
                                      法  官  唐照明
                                      法  官  張意聰
以上正本證明與原本無異。
如不服本判決應於收受本判決後10日內向本院提出上訴書狀，其
未敘述上訴理由者，並得於提起上訴後10日內向本院補提理由書
狀（均須按他造當事人之人數附繕本）「切勿逕送上級法院」。
中    華    民    國    99    年    9     月    7     日
                                      書記官  陳金卿

司法院資訊處製作；財團法人民間司法改革基金會備份。
